臺灣花蓮地方法院刑事判決　　　　　　　 99年度易字第490號
公　訴　人　臺灣花蓮地方法院檢察署檢察官
被　　　告　洪宗仁
選任辯護人　曾泰源律師
被　　　告　王聖元
上列被告等因重利案件，經檢察官提起公訴（98年度偵字第4728
號、99年度偵字第2244、2489、2977、3210號），本院判決如下
：
    主  文
洪宗仁犯如附表一編號 2至7、編號9至13所示重利罪，共拾壹罪
，累犯，各處有期徒刑參月，如易科罰金，均以新臺幣壹仟元折
算壹日；扣案如附表三編號 1至12所示物品均沒收。又共同犯如
附表一編號1、8及附表二所示之重利罪，共柒罪，累犯，各處有
期徒刑參月，如易科罰金，均以新臺幣壹仟元折算壹日；扣案如
附表三所示物品均沒收。應執行有期徒刑壹年，如易科罰金，以
新臺幣壹仟元折算壹日。扣案如附表三所示物品均沒收。
王聖元共同犯如附表二編號1至4所示重利罪，共肆罪，各處拘役
伍拾日，如易科罰金，均以新臺幣壹仟元折算壹日。應執行拘役
壹佰日，如易科罰金，以新臺幣壹仟元折算壹日。扣案如附表三
編號13、14所示物品均沒收。
    事  實
一、洪宗仁前於民國95年間，因重利案件經本院以95年度花簡字
    第 389號判處拘役50日確定；於96年間因妨害自由、傷害案
    件，經台灣宜蘭地方法院以96年度訴字第45號判處有期徒刑
    4月、3月，經減刑為有期徒刑2月、1月15日，應執行有期徒
    刑3月確定，於97年3月17日易科罰金執行完畢。
二、洪宗仁基於趁他人急迫貸予金錢，而取得與原本顯不相當重
    利之犯意，或與自稱「林先生」（附表一編號 2部分）、「
    王先生」之不詳姓名年籍男子（附表一編號 8部分）基於共
    同之犯意聯絡，於更生日報刊登借款廣告或於無人居住之建
    物牆壁、路邊電線桿噴漆借款廣告招攬借款人，使急需用錢
    之不特定人於急迫之際，撥打電話借款。98年7 月間至98年
    10月 8日止，林曉鳳、林素珍、余俊賢、蔡維恆、馬淑貞、
    楊忠平、陳世傑、林竣宇、邱世弘、鄭威宏、尤逸柔、謝美
    年、劉姿君、潘雅惠等人（以下簡稱林曉鳳等14人）因經濟
    困窘需款孔急，或依更生日報刊登之廣告或見建物牆壁、電
    線桿之廣告撥打電話或經朋友介紹，分別於如附表一所示時
    間、地點向洪宗仁借款如附表一所示金額，洪宗仁乘附表一
    所示林曉鳳等14人急迫而急需現金之際，要求林曉鳳等借款
    人提供個人身分證明文件及簽發1至2倍數之本票作為質押，
    並約定以每貸與1萬元，預先扣取1000元至3000元不等之第1
    期利息，再以每10天為 1期，由洪宗仁至各該借款人住處或
    約定地點收取利息，以此方式收取年息高達 360％至1080％
    不等之利息（計息方式、借款金額、借款人、借款時間、地
    點等均詳如附表一所示），而取得與原本顯不相當之重利。
    嗣於98年10月10日12時50分許，為警持搜索票至花蓮市○○
    街133號前洪宗仁所使用之車牌號碼7522-GY自小客車執行搜
    索，扣得如附表一所載之證件、本票而查獲。
三、又洪宗仁先後僱用綽號「阿孝」之不詳姓名年籍成年男子（
    下稱阿孝）、王聖元、姚振興，而與「阿孝」、王聖元、姚
    振興共同基於趁他人急迫貸予金錢，而取得與原本顯不相當
    重利之犯意聯絡，由洪宗仁提供資金主導指揮，於更生日報
    刊登借款廣告，及由王聖元負責尋找無人居住的建物牆面，
    以噴漆「一定借1~10萬內0000000000」字樣之廣告招攬借款
    人，於急需用錢之不特定人撥打電話借款時，由「阿孝」負
    責接聽電話，並以「小陳」之名義出面與被害人接洽貸放現
    金之行為分工，共同貸款業務。於98年 9月間某日起至98年
    12月間，方瑞惠、陳東明、張晴湄、林阿有、莊瑞珍等人（
    以下簡稱方瑞惠等人）因經濟困窘需款孔急，依更生日報刊
    登之廣告或見建物牆壁、電線桿之廣告，分別於如附表二所
    示時間、地點撥打電話借款，洪宗仁、「阿孝」、王聖元、
    姚振興共同乘方瑞惠等人急迫而急需現金之際，要求該等借
    款人提供個人身分證明文件及簽發如附表二所示1至2倍數之
    本票作為質押，並約定以每貸與 1萬元，預先扣取1000元至
    2500元不等之第1期利息，再以每10天為1期，由姚振興或姚
    振興與王聖元至各該借款人住處或約定地點收取利息，以此
    方式收取年息高達360％至900％不等之利息（借款人、借款
    金額、借款時間、地點、計息方式均詳如附表二所示），而
    取得與原本顯不相當之重利（其中王聖元、姚振興就附表二
    編號5所示莊瑞珍部分犯行業經本院以99年度花簡字第431號
    簡易判決確定，併此敘明）。嗣王聖元及姚振興於99年3月6
    日16時50分許，在花蓮市花崗國中大門前要向莊瑞珍收取利
    息時，為警查獲。
四、案經花蓮縣警察局刑警大隊移送、花蓮縣警察局花蓮分局報
    告臺灣花蓮地方法院檢察署檢察官偵查起訴。
    理  由
一、證據能力部分：
    按被告以外之人於審判外之言詞或書面陳述，除法律有規定
    者外，不得作為證據，刑事訴訟法第159條第1項定有明文。
    又刑事訴訟法第159條之5規定：「被告以外之人於審判外之
    陳述，雖不符前四條之規定，而經當事人於審判程序同意作
    為證據，法院審酌該言詞陳述或書面陳述作成時之情況，認
    為適當者，亦得為證據。當事人、代理人或辯護人於法院調
    查證據時，知有第159條第1項不得為證據之情形，而未於言
    詞辯論終結前聲明異議者，視為有前項之同意。」。查本件
    認定事實所引用之卷證資料（包含供述及文書證據），並無
    證據證明係公務員違背法定程序所取得，被告洪宗仁、王聖
    元於審判程序中復未於言詞辯論終結前表示異議，且卷內之
    供述證據、文書證據等，亦無顯有不可信之情況與不得作為
    證據之情形，則依刑事訴訟法第159條之5之規定，本件認定
    事實所引用之所有供述、文書等證據，均有證據能力。
二、認定犯罪事實之證據及理由：
  (一)上揭犯罪事實，分據被告洪宗仁、王聖元於本院審理中供認
    不諱，並據被害人林曉鳳、林素珍、余俊賢、蔡維恆、馬淑
    貞、楊忠平、陳世傑、林竣宇、邱世弘、鄭威宏、尤逸柔、
    謝美年、劉姿君、潘雅惠等人（附表一部分）及被害人方瑞
    惠、陳東明、張晴湄、林阿有、莊瑞珍等人（附表二部分）
    於警詢陳述明確，復有如附表一所示本票、支票、身分證、
    健保卡及如附表三所示物品扣案可為佐證，被告洪宗仁、王
    聖元前開任意性自白堪認與事實相符。
  (二)被告洪宗仁放款與附表一、二所示之被害人，依其所約定之
    利息換算週年利率結果，年息最低為 360％，最高有達1080
    ％者（詳如附表一、二所示），均遠超過法定最高週年利率
    20％及當鋪業法定最高週年利率48％（參當鋪業法第11條第
    2 項規定），衡之目前社會之借款習慣、金融市場動態等客
    觀標準，其所收取之利息顯與原本顯不相當。再被告並非當
    鋪或其他民間正派放款業者，如附表一、二所列被害人若非
    有不得已之情事，豈會捨棄正常貸款管道，而以高利向被告
    等借款，各該被害人係於急迫狀態下始向被告等借款，足堪
    認定。
  (三)綜上所述，被告洪宗仁、王聖元乘如附表一、二所示被害人
    急迫之情況貸予金錢而取得與原本顯不相當之重利之事實明
    確，被告洪宗仁、王聖元之犯行洵堪認定，均應依法論科。
三、論罪科刑：
  (一)核被告洪宗仁就附表一、二之所為，均係犯刑法第 344條之
    重利罪。被告洪宗仁就附表一編號1、8部分之犯行與自稱「
    林先生」、「王先生」之不詳姓名年籍成年男子間，有犯意
    聯絡及行為分擔；就附表二部分，被告洪宗仁與綽號「阿孝
    」、王聖元、姚振興間有犯意聯絡及行為分擔；均為共同正
    犯。被告洪宗仁就附表一編號3、9部分接續 2次借款予余俊
    賢、鄭威弘，及數次向附表一、二所示被害人按期收取重利
    ，就各被害人而言，因犯罪時間密接，侵害同一法益，且各
    行為之獨立性極為薄弱，依一般社會觀念，在時間差距上，
    難以強行分開，於刑法評價上，以視為數個舉動之接續施行
    ，合為包括之一行為予以評價較為合理，故就各被害人之按
    期收取本金、利息行為，應成立接續犯，而各別僅論以一個
    重利罪（另附表一編號13被害人潘雅惠部分，另筆欠款81萬
    元本票部分，與本案2萬元之借款（簽發面額2萬元本票作為
    擔保），間隔 2年餘，應無接續犯之可言，上開81萬元之欠
    款，非起訴範圍，亦非本院所得審酌，併予敘明）。惟被告
    洪宗仁於附表一、二所示時間，分別對如附表一、二所載被
    害人有重利犯行，本於刑法修正後採取一罪一罰原則，因各
    被害人貸款時間不同，且犯意各別，行為互殊，侵害之財產
    法益亦各不相同，故就被害人之人數而言，自應分別論罪而
    予以分論併罰。被告洪宗仁有前述事實欄所載罪刑及刑之執
    行完畢情形，有臺灣高等法院被告前案紀錄表在卷可憑，其
    於 5年以內，故意再犯本件有期徒刑以上之各罪，為累犯，
    各應依刑法第47條第 1項規定加重其刑。爰審酌被告洪宗仁
    前曾因重利罪被判處罪刑，仍不知悔悟，復從事附表一之重
    利貸款，又於附表一之犯行被查獲後，仍繼續經營甚僱用王
    聖元、姚振興等人共同為重利放款（附表二）之犯罪動機、
    手段、目的，陷各該經濟上本已弱勢之被害人更為不利，每
    個被害人貸放金額雖不高，惟對經濟弱勢者及社會經濟秩序
    之損害非輕，並參酌其智識程度、生活狀況，於本院審理時
    終能坦承犯行之態度等一切情狀，分別量處如主文所示之刑
    ，並定其應執行之刑，暨均諭知易科罰金之折算標準，以示
    懲儆。
  (二)核被告王聖元如附表二編號 1至4之所為，均係犯刑法第344
    條之重利罪（附表二編號 5部分，起訴書記載王聖元此部分
    犯行已另行聲請簡易判決處刑，是就被告王聖元於附表二編
    號 5部分，應非檢察官起訴及本院審理範圍，併予敘明。）
    。被告王聖元與洪宗仁、綽號「阿孝」、姚振興間有犯意聯
    絡及行為分擔，為共同正犯。附表二編號1至4部分就各被害
    人之按期收取本金、利息行為，應成立接續犯，而各別僅論
    以一個重利罪，惟就如附表編號1至4之各被害人貸款時間不
    同，且犯意各別，行為互殊，侵害之財產法益亦各不相同，
    故就被害人之人數而言，應分別論罪而予以分論併罰。爰審
    酌被告王聖元年輕力壯，不思正途賺取財物，受僱洪宗仁為
    高利放款業務之犯罪動機、手段、目的，陷各該經濟上本已
    弱勢之被害人更為不利，對被害人及社會經濟秩序之損害非
    輕，惟其為受僱人，犯罪所獲不多，並參酌其智識程度、生
    活狀況，及犯後坦承犯行，態度良好等一切情狀，分別量處
    如主文所示之刑，並定其應執行之刑，暨均諭知易科罰金之
    折算標準，以示懲儆。
  (三)扣案如附表三編號 1至12所示之物，參酌被告所述，並參諸
    該等扣案物之性質及內容，均為被告洪宗仁所有，且為其重
    利放款所用或預備之物，爰依刑法第38條第 1項第2款、第3
    款之規定宣告沒收。至附表三編號13、14之行動電話（含SI
    M卡）2具、係被告姚振興所持有供犯本罪所用之物，業據被
    告姚振興供明在案，基於共犯連帶沒收理論，均併依刑法第
    38條第1項第2款宣告沒收。至於其餘扣案空白讓渡證書、空
    白汽機車過戶登記書及其他借款人之借貸合約書、借據等物
    品，核其內容均非被告等人於本案犯罪所用或預備之物，並
    無其他積極證據足資證明與本案被告之犯罪有關，故無併論
    沒收之餘地。另扣案之借款人身分證件、存摺及簽發之本票
    、支票，係被告貸款予借款人之債權及擔保證明，身分證件
    均係借款人所有，而簽發之本票、支票僅應除超過法定利息
    部分無請求權外，餘合法之權利尚非不得憑該本票、支票行
    使之，且借款人於清償本息完畢後，亦得依法請求返還，爰
    不予宣告沒收，附此敘明。
據上論斷，應依刑事訴訟法第第299條第1項前段，刑法第28條、
第344條、第51條第 5款、第6款、第41條第1項前段、第38條第1
項第2款、第3款，刑法施行法第1條之1，判決如主文。
本案經檢察官簡淑如到庭執行職務。
中    華    民    國   100    年    4     月    28    日
                  刑事第二庭    法  官  蔡寶樺
以上正本證明與原本無異。
如不服本判決應於收受送達後10日內向本院提出上訴書狀，並應
敘述具體理由。其未敘述上訴理由者，應於上訴期間屆滿後20日
內向本院補提理由書(均須按他造當事人之人數附繕本)「切勿逕
送上級法院」。告訴人或被害人如對於本判決不服者，應具備理
由請求檢察官上訴，其上訴期間之計算係以檢察官收受判決正本
之日期為準。
中    華    民    國   100    年    4     月    29    日
                                書記官
附錄本判決論罪之法律條文：
中華民國刑法第344條：
（重利罪）
乘他人急迫、輕率或無經驗貸以金錢或其他物品，而取得與原本
顯不相當之重利者，處 1 年以下有期徒刑、拘役或科或併科 1
千元以下罰金。
附表一
┌─┬─┬────────────┬─────────┬──────┐
│編│借│  借款時間、地點        │  借款金額        │設質擔保物  │
│號│款│                        │  計息方式        │            │
│  │人│                        │  （新臺幣）      │            │
├─┼─┼────────────┼─────────┼──────┤
│01│林│98年7月21日，林曉鳳經由 │借款1 萬元，預扣利│面額1萬元本 │
│  │曉│更生日報廣告版登載之借款│息2500元。        │票1張、身分 │
│  │鳳│廣告撥打電話借款1 萬元，│每10天為1 期，每期│證1張（扣案 │
│  │  │由自稱「林先生」之不詳真│收取利息2 千元（利│）（99年偵字│
│  │  │實姓名年籍成年男子，在花│率20％，換算月息60│第2244號卷第│
│  │  │蓮縣吉安鄉吉安火車站前交│％，年息720％）。 │54、57頁）。│
│  │  │付新台幣（下同）7500元。│                  │            │
│  │  │其後洪宗仁按期向林曉鳳收│                  │            │
│  │  │取利息。                │                  │            │
├─┼─┼────────────┼─────────┼──────┤
│02│林│98年9月25日16-17時許，林│借款5萬元，預扣利 │面額5萬元本 │
│  │素│素珍在花蓮市○○街地下鐵│息1萬元。         │票1張、身分 │
│  │珍│路涵洞前的牆壁，見紅色噴│每10天為1 期，每期│證影印本1張 │
│  │  │漆之借款廣告，撥打其上電│收取利息1萬元（利 │（扣案）    │
│  │  │話向洪宗仁借款5萬元，洪 │率20％，換算月息60│（99年偵字第│
│  │  │宗仁在花蓮市火車站前交付│％，年息720％）。 │2244號卷第69│
│  │  │4萬元，預扣利息1萬元，其│                  │、71頁）。  │
│  │  │後洪宗仁按期向林素珍收取│                  │            │
│  │  │利息。                  │                  │            │
├─┼─┼────────────┼─────────┼──────┤
│03│余│98年10月8日16時許，余俊 │借款1萬元，預扣利 │面額2萬元本 │
│  │俊│賢在花蓮市健保局附近電線│息3000元。        │票1張、身分 │
│  │賢│桿，見噴漆之借款廣告，撥│每10天為1 期，每期│證1張（扣案 │
│  │  │打其上電話向洪宗仁借款1 │收取利息3000元（利│）（99年偵字│
│  │  │萬元，洪宗仁在健保局前交│率30％，換算月息90│第2244號卷第│
│  │  │付7000元，預扣利息3000  │％，年息1080％）。│88頁）。    │
│  │  │元。                    │                  │            │
│  │  ├────────────┼─────────┼──────┤
│  │  │98年10月8日20時許，余俊 │借款1萬元，預扣利 │面額3萬元本 │
│  │  │賢又撥打電話向洪宗仁借款│息1000元。        │票1張（扣案 │
│  │  │1萬元，洪宗仁在花蓮市火 │每10天為1 期，每期│）（99年偵字│
│  │  │車站對面7-11超商前交付  │收取利息1000元（利│第2244號卷第│
│  │  │9000元，預扣利息1000 元 │率10％，換算月息30│88頁）。    │
│  │  │。                      │％，年息360％）。 │            │
│  │  │                        │（起訴書附表誤載每│            │
│  │  │                        │期收取利息3000元，│            │
│  │  │                        │應予更正）        │            │
├─┼─┼────────────┼─────────┼──────┤
│04│蔡│98年10月3日10許，蔡維恆 │借款4萬元，預扣利 │馬淑貞簽發之│
│  │維│在花蓮市某處牆壁見噴漆之│息4000元。        │面額4萬元本 │
│  │恆│借款廣告，由馬淑貞撥打其│每10天為1 期，每期│票1張、蔡維 │
│  │、│上電話向洪宗仁借款4萬元 │收取利息4000元（利│恆及馬淑貞之│
│  │馬│，洪宗仁在花蓮市○○路  │率10％，換算月息30│身分證各張。│
│  │淑│535巷2號交付36000元給馬 │％，年息360％）。 │(扣案)（99年│
│  │貞│淑貞，預扣利息4000元。其│                  │偵字第2244號│
│  │夫│後洪宗仁按期收取利息。  │                  │卷第100頁） │
│  │妻│                        │                  │。          │
├─┼─┼────────────┼─────────┼──────┤
│05│楊│98年8月13日15時許，楊忠 │借款3萬元，預扣利 │面額3萬元、3│
│  │忠│平見更生日報刊登之借款廣│息8000元。        │萬元本票2張 │
│  │平│告，撥打電話向洪宗仁借款│每10天為1 期，每期│，面額42500 │
│  │  │3萬元，洪宗仁在楊忠平住 │收取利息8000元（利│元本票1張（ │
│  │  │處交付22000元，預扣利息 │率26.6％，換算月息│扣案）。（99│
│  │  │8000元。其後洪宗仁按期向│約80％，年息約960 │年偵字第2244│
│  │  │楊忠平收取利息。        │％）。            │號卷第109-  │
│  │  │                        │                  │110頁）。   │
├─┼─┼────────────┼─────────┼──────┤
│06│陳│98年10月6日16時許，陳世 │借款4萬元，預扣利 │面額4萬元本 │
│  │世│傑在花蓮縣吉安鄉○○路2 │息4000元。        │票1張、身分 │
│  │傑│段北基加油站牆壁見噴漆之│每10天為1 期，每期│證1張（扣案 │
│  │  │借款廣告，撥打其上電話向│收取利息4000元（利│）（99年偵字│
│  │  │洪宗仁借款4萬元，洪宗仁 │率10％，換算月息30│第2244號卷第│
│  │  │在該加油站前交付36000元 │％，年息360％）。 │116頁）。   │
│  │  │，預扣利息4000元。其後洪│                  │            │
│  │  │宗仁按期向陳世傑收取利息│                  │            │
│  │  │。                      │                  │            │
├─┼─┼────────────┼─────────┼──────┤
│07│林│98年7月底某日，林峻予在 │借款1萬元，預扣利 │面額2萬元本 │
│  │俊│銅門村某處牆壁上見噴漆之│息4000元。        │票1張、身分 │
│  │宇│借款廣告，撥打其上電話向│每10天為1 期，每期│證1張（扣案 │
│  │  │洪宗仁借款1萬元，洪宗仁 │收取利息2000元（利│）（99年偵字│
│  │  │在銅門村某處交付6000元，│率20％，換算月息60│第2244號卷第│
│  │  │預扣利息4000元。其後洪宗│％，年息720％）。 │133頁）。   │
│  │  │仁按期前往林俊予住處收取│                  │            │
│  │  │利息。                  │                  │            │
├─┼─┼────────────┼─────────┼──────┤
│08│邱│98年7月22日13-14時許，邱│借款6萬元，預扣利 │面額6萬元支 │
│  │世│世弘見更生日報廣告版刊登│息6000元。        │票、本票各1 │
│  │弘│之借款廣告，撥打其上電話│每10天為1 期，每期│張（扣案）（│
│  │  │向自稱「王先生」之不詳真│收取利息6000元（利│99年偵字第22│
│  │  │實姓名成年男子借款6萬元 │率10％，換算月息30│44號卷第144 │
│  │  │，該不詳姓名年籍之「王先│％，年息360％）。 │頁）。      │
│  │  │生」在在花蓮市○○路「特│（起訴書附表誤載每│            │
│  │  │力屋」商場前交付5萬4000 │期收取月息60分，應│            │
│  │  │元，預扣利息6000元。其後│予更正）。        │            │
│  │  │洪宗仁按期向邱世弘收取利│                  │            │
│  │  │息。                    │                  │            │
│  │  ├────────────┼─────────┼──────┤
│  │  │98年8月30日13-14時許，邱│借款6萬元，預扣利 │面額6萬元支 │
│  │  │世弘又撥打電話借款6萬元 │息6000元。        │票1張（扣案 │
│  │  │，由該不詳姓名年籍之「王│每10天為1 期，每期│）（警卷第  │
│  │  │先生」在同上地點交付5 萬│收取利息6000元（利│144頁）     │
│  │  │4000元，預扣利息6000元。│率10％，換算月息30│            │
│  │  │其後由洪宗仁按期向邱世弘│％，年息360％）。 │            │
│  │  │收取利息。              │（起訴書附表誤載每│            │
│  │  │                        │期收取月息60分，應│            │
│  │  │                        │予更正）。        │            │
├─┼─┼────────────┼─────────┼──────┤
│09│鄭│98年9月10日13-14時許，鄭│借款1 萬元，預扣利│面額1萬元本 │
│  │威│威弘透過朋友介紹向洪宗仁│息1000元。        │票2張、健保 │
│  │弘│借款1萬元，洪宗仁在花蓮 │每10天為1 期，每期│卡1張(扣案) │
│  │  │市○○○街68巷58號「中華│收取利息1000元（利│（99年偵字第│
│  │  │國宅」交付9000元，預扣利│率10％，換算月息30│2244號卷第  │
│  │  │息1000元。其後洪宗仁按期│％，年息360％）。 │151 頁）。  │
│  │  │向鄭威弘收取利息。      │                  │            │
│  │  ├────────────┼─────────┤            │
│  │  │98年9月28日13時許，又撥 │借款1 萬元，預扣利│            │
│  │  │打電話向洪宗仁借款1萬元 │息1000元。        │            │
│  │  │，洪宗仁在同上地點交付  │每10天為1 期，每期│            │
│  │  │9000元，預扣利息1000元。│收取利息1000元（利│            │
│  │  │其後洪宗仁按期收取利息。│率10％，換算月息30│            │
│  │  │                        │％，年息360％）。 │            │
├─┼─┼────────────┼─────────┼──────┤
│10│尤│95年某月某日經朋友介紹向│借款9萬元，預扣利 │面額3萬元本 │
│  │逸│洪宗仁借款9萬元，洪宗仁 │息2萬7000元。     │票2張（原簽 │
│  │柔│在花蓮市尤逸柔租屋處交付│每10天為1 期，每期│發面額9萬元 │
│  │  │6萬3000元，預扣利息2萬  │收取利息2萬7000元 │本票質押，後│
│  │  │7000元。其後按期收取利息│（利率30％，換算月│清償3萬元， │
│  │  │（非前案判決效力所及）。│息90％，年息1080％│於98年8月19 │
│  │  │                        │）。              │日簽發扣案之│
│  │  │                        │                  │面額3萬元本 │
│  │  │                        │                  │票2張換回9萬│
│  │  │                        │                  │元本票），健│
│  │  │                        │                  │保卡1張（扣 │
│  │  │                        │                  │案）（身分證│
│  │  │                        │                  │已歸還，未扣│
│  │  │                        │                  │案）（99年偵│
│  │  │                        │                  │字第2244號卷│
│  │  │                        │                  │第162頁）。 │
├─┼─┼────────────┼─────────┼──────┤
│11│謝│96年8月22日14-15時許，謝│借款2萬元，預扣利 │身分證1張(已│
│  │美│美年經綽號「小青」之朋友│息4000元。        │歸還）、面額│
│  │年│介紹向洪宗仁借款2萬元， │每10天為1 期，每期│4萬元本票1張│
│  │  │洪宗仁在花蓮市○○路「向│收取利息4000元（利│（扣案）    │
│  │  │日葵茶舖」交付1萬6000 元│率20％，換算月息60│（99年偵字第│
│  │  │，預扣利息4000元。其後由│％，年息720％）。 │2244號卷第  │
│  │  │洪宗仁向謝美年收取利息或│（起訴書附表誤載每│189頁）。   │
│  │  │由謝美年將利息委託「小青│期收取利息90分，應│            │
│  │  │」轉交洪宗仁。          │予更正）。        │            │
├─┼─┼────────────┼─────────┼──────┤
│12│劉│98年9月12日16-17時許，劉│借款1 萬元，預扣利│面額1萬元本 │
│  │姿│姿君見更生日報廣告版登載│息2000元。        │票1張、健保 │
│  │君│之借款廣告，撥打其上電話│每10天為1 期，每期│卡1張（扣案 │
│  │  │向洪宗仁借款1萬元，洪宗 │收取利息2000元（利│）（99年偵字│
│  │  │仁在花蓮縣吉安鄉勝安村自│率20％，換算月息60│第2244號卷第│
│  │  │強路與中原路口「全家超商│％，年息720％）。 │285-286頁） │
│  │  │」對面停車場交付8000元，│                  │。          │
│  │  │預扣利息2000元，其後洪宗│                  │            │
│  │  │仁按期向劉姿君收取利息。│                  │            │
├─┼─┼────────────┼─────────┼──────┤
│13│潘│98年8月25日向洪宗仁借款 │借款2萬元，預扣利 │2萬元本票1張│
│  │雅│2萬元，洪宗仁交付1萬8000│息2000元。        │、身分證1張 │
│  │惠│元，預扣利息2000元。    │每10天為1 期，每期│、二信金融卡│
│  │  │                        │收取利息2000元（利│1張、二信存 │
│  │  │                        │率10％，換算月息30│摺1本。(扣案│
│  │  │                        │％，年息360％）。 │)           │
└─┴─┴────────────┴─────────┴──────┘
附表二
┌─┬─┬────────────┬─────────┬──────┐
│編│借│  貸款時間、地點        │   借款金額       │設質擔保物  │
│號│款│                        │   計息方式       │            │
│  │人│                        │   （新臺幣）     │            │
├─┼─┼────────────┼─────────┼──────┤
│01│方│98年10月中旬某日，方瑞惠│借款2 萬元，預扣利│面額4萬元本 │
│  │瑞│見更生日報廣告版登載之借│息4000元。        │票1張、身分 │
│  │惠│款廣告，撥打其上電話借款│每10天為1 期，每期│證1張（未扣 │
│  │  │2萬元，由洪宗仁在花蓮市 │收取利息4000元（利│案）        │
│  │  │中山路市八市場旁交付1萬 │率20％，換算月息60│            │
│  │  │6000元，預扣利息4000元。│％，年息720％）。 │            │
│  │  │其後由姚振興或另名綽號「│（起訴書附表誤載每│            │
│  │  │小陳」之不詳姓名年籍成年│期收取利息2000元，│            │
│  │  │男子向方瑞惠收取利息。  │應予更正）。      │            │
├─┼─┼────────────┼─────────┼──────┤
│02│陳│98年11月間某日，陳東明見│借款2萬元，預扣利 │面額2萬元本 │
│  │東│更生日報廣告版登載之借款│息3000元。        │票1張、面額2│
│  │明│廣告，撥打其上電話借款2 │每10天為1 期，每期│萬5000元本票│
│  │  │萬元，由綽號「阿孝」之不│收取利息3000元（利│1張，駕照1張│
│  │  │詳姓名年籍成年男子以「小│率15％，換算月息45│（未扣案）  │
│  │  │陳」名義在花蓮縣吉安鄉太│％，年息540％）。 │            │
│  │  │昌市場旁交付1萬7000元， │                  │            │
│  │  │預扣利息3000元。其後由姚│                  │            │
│  │  │振興按期向陳東明收取利息│                  │            │
│  │  │。                      │                  │            │
├─┼─┼────────────┼─────────┼──────┤
│03│張│98年11月27日，張晴湄在某│借款2萬元，預扣利 │面額2萬元本 │
│  │晴│道路牆壁上見噴漆之借款廣│息5000元。        │票1張、身分 │
│  │湄│告，撥打其上電話借款2萬 │每10天為1 期，每期│證影印本(已 │
│  │  │元，由綽號「阿孝」之不詳│收取利息5000元（利│繳清本息取回│
│  │  │姓名年籍成年男子在美崙市│率25％，換算月息75│，並未扣案）│
│  │  │場交付1萬5000元，預扣利 │％，年息900％）。 │            │
│  │  │息5000元。其後由姚振興向│                  │            │
│  │  │張晴湄收取利息。        │                  │            │
├─┼─┼────────────┼─────────┼──────┤
│04│林│98年12月間某日，林阿有在│借款4萬元，預扣利 │面額4萬元本 │
│  │阿│某道路牆壁上見噴漆之借款│息8000元、手續費  │票1張(未扣案│
│  │有│廣告，撥打其上電話借款4 │1000元。          │）          │
│  │  │萬元，由綽號「阿孝」之不│每10天為1期，每期 │            │
│  │  │詳姓名年籍成年男子在林阿│收取利息8000元（利│            │
│  │  │有住處交付3萬1000元，預 │率20％，換算月息60│            │
│  │  │扣利息8000、手續費1000元│％，年息720％）。 │            │
│  │  │。其後由姚振興向林阿有收│                  │            │
│  │  │取利息。                │                  │            │
├─┼─┼────────────┼─────────┼──────┤
│05│莊│98年9月間某日，莊瑞珍撥 │借款3萬元，預扣利 │面額3萬元本 │
│  │瑞│電話借款3萬元，由綽號「 │息3000元。        │票、借款單各│
│  │珍│阿孝」之不詳姓名年籍成年│每10天為1期，每期 │1張（未扣案 │
│  │  │男子以「小陳」名義在花蓮│收取利息3000元（利│）          │
│  │  │市○道路高爾夫球場前交付│率10％，換算月息30│            │
│  │  │2萬7000元，預扣利息3000 │％，年息360％）。 │            │
│  │  │元。其後由姚振興、王聖元│                  │            │
│  │  │向莊瑞珍收取利息。      │                  │            │
└─┴─┴────────────┴─────────┴──────┘
附表三 ：
┌──┬───────────────┬───┬────┐
│編號│    物品名稱                  │數  量│備  註  │
├──┼───────────────┼───┼────┤
│1   │洪宗仁經營地下錢莊名片        │6 盒  │        │
├──┼───────────────┼───┼────┤
│2   │空白商業本票                  │1 張  │        │
├──┼───────────────┼───┼────┤
│3   │空白借貸委任狀                │1 張  │        │
├──┼───────────────┼───┼────┤
│4   │空白借據                      │5 本  │        │
├──┼───────────────┼───┼────┤
│5   │洪宗仁經營地下錢莊名片        │1 盒  │        │
├──┼───────────────┼───┼────┤
│6   │帳冊                          │1 本  │        │
├──┼───────────────┼───┼────┤
│7   │摩托羅拉行動電話（0000000000）│1 具  │被告洪宗│
│    │                              │      │仁使用  │
├──┼───────────────┼───┤        │
│8   │LG行動電話（0000000000）      │1 具  │        │
├──┼───────────────┼───┤        │
│9   │摩托羅拉行動電話（0000000000）│1 具  │        │
├──┼───────────────┼───┼────┤
│10  │帳冊                          │4 張  │        │
├──┼───────────────┼───┼────┤
│11  │帳冊                          │1 本  │        │
├──┼───────────────┼───┼────┤
│12  │空白商業本票                  │2 本  │        │
├──┼───────────────┼───┼────┤
│13  │SAMSUNG行動電話（含SIM卡）    │1 具  │姚振興使│
│    │（紅色）（0000000000）        │      │用      │
├──┼───────────────┼───┤        │
│14  │SAMSUNG行動電話（含SIM）      │1 具  │        │
│    │（黑色）（0000000000）        │      │        │
└──┴───────────────┴───┴────┘